【裁判字號】    90,訴,1220
【裁判日期】    900807
【裁判案由】    清償債務
【裁判全文】
臺灣臺中地方法院民事判決  九十年度訴字第一二二○號
    原      告  丁○○
    訴訟代理人  乙○○
                甲○○
    被      告  丙○○
右當事人間請求清償債務事件，本院判決如左：
    主      文
被告應給付原告新台幣伍拾柒萬玖仟零壹拾貳元，及自民國九十年四月二十七日起至
清償日止，按週年利率百分之六計算之利息。
訴訟費用由被告負擔。
本判決於原告以新台幣壹拾玖萬仟元為被告供擔保後，得假執行；但被告如於假執
行程序實施前，以新台幣伍拾柒萬玖仟零壹拾貳元為原告預供擔保，得免為假執行。
。
    事      實
甲、原告方面：
一、聲明：被告應給付原告新台幣（下同）五十七萬九千零十二元，及自起訴狀繕本
    送達之翌日即民國九十年四月二十七日起至清償日止，按週年利率百分之六計算
    之利息，願供擔保，請准宣告假執行。
二、陳述：被告之被繼承人即訴外人趙得詮分於八十六年九月十三日及同年十二月十
    五日，分別向原告借用五十萬元，並約定應於八十六年十二月十八日及八十七年
    五月十五日清償，利率則約定為每百元日息一角（相當於年息百分之三十六，原
    告起訴僅請求按年息百分之六計算），訴外人趙得詮並提供坐落台中縣大肚鄉○
    街段六０四地號土地一筆及其地上未保存登記建物房屋一棟設定抵押權，為原告
    擔保；惟上開抵押物，經聲請拍賣抵押物原告所獲得之分配金尚不足額五十七萬
    九千零十二元。而訴外人趙得詮已於八十七年三月七日死亡，被告為其繼承人，
    依法應繼承訴外人趙得詮之債務，屢經原告催討，均置之不理。為此，爰依消費
    借貸及繼承之法律關係，提起本訴請求被告給付如主文第一項所示之本金及利息
    。
三、證據：提出本院八十八年度執字第一九九八五號強制執行分配表一件、他項權利
    權明書及抵押權設定契約書各二件及戶籍謄本一件為證，並聲請訊問證人謝文質
    及調閱本院八十八年度執字第一九九八五號強制執行案卷。
乙、被告方面：
一、聲明：駁回原告之訴，如受不利判決，願供擔保，請准宣告免假執行。
二、陳述：伊不知道其先生即訴外人趙得詮有向原告借款，否認證人謝文質所言；其
    於訴外人趙得詮死亡後，未辦理限定繼承及拋棄繼承等語。
丙、本院依職權調閱本院八十八年度拍字第三０六六號拍賣抵押物案卷及依原告之聲
    請調閱本院八十八年度執字第一九九八五號強制執行案卷。
    理      由
一、原告主張之右揭事實，業據其提出本院八十八年度執字第一九九八五號強制執行
    分配表一件、他項權利權明書及抵押權設定契約書各二件及戶籍謄本一件為證，
    且經訊問證人謝文質亦證稱訴外人趙得詮確有先後二次向原告借款五十萬元，並
    各設定最高限額六十萬元抵押權，及約定利息為每百元日息一角之事實，核與原
    告所提出之他項權利權明書及抵押權設定契約書各二件所證之事實相符，應堪認
    證人所述為真實。且經本院調閱本院八十八年度拍字第三０六六號拍賣抵押物及
    八十八年度執字第一九九八五號強制執行案卷，經核亦與原告主張訴外人趙得詮
    之借款經拍賣分配後，尚不足額五十七萬九千零十二元，及訴外人趙得詮於向原
    告借款時有簽發二紙本票交付原告之事實相符，應認原告就其主張已經為相當之
    證明；被告雖以不知道訴外人趙得詮有向原告借款之事實，及否認證人所言置辯
    ；然如前所述，原告既已經就其主張已為相當之證明，被告如否認原告主張之事
    實，即應就其抗辯為舉證及陳述，惟被告除為不知道之陳述外，迄未為舉證以實
    其說，所辯空言否認，自不足採；從而，自堪信原告之主張為真實。
二、按消費借貸者，謂當事人一方移轉金錢或其他代替物之所有權於他方，而約定他
    方以種類、品質、數量相同之物返還之契約，民法第四百七十四條第一項定有明
    文；又繼承人對被繼承人之債務，負連帶責任，同法第一千一百五十三條第一項
    亦有明文。本件訴外人趙得詮之向原告借款既未依約清償，且經原告參與本院八
    十八年度執字第一九九八五號強制執行事件，分配後尚不足額五十七萬九千零十
    二元，而訴外人趙得詮業已八十七年三月七日死亡，亦有戶籍謄本一件可稽，且
    被告為訴外人趙得詮之繼承人，依前揭法律規定，自應對訴外人趙得詮之債務負
    連帶清償之責任；又原告與訴外人趙得詮間借款時雖約定利息為按每百元日息一
    角計算（相當於年息百分之三十六），已超過法定最高利率百分之二十，超過之
    部分，原告應無請求權；惟原告既僅請求被告依年息百分之六計算利息，自無不
    合。從而，原告依消費借貸及繼承之法律關係，請求被告給付五十七萬九千零十
    二元，及自起訴狀繕本送達之翌日即九十年四月二十七日起至清償日止，按週年
    利率百分之六計算之利息，為有理由，應予准許。
三、兩造陳明願供擔保請為宣告假執行或免為假執行，經核均與規定相符，爰分別酌
    定相當之擔保金額予以宣告。
據上論結，本件原告之訴為有理由，依民事訴訟法第七十八條、第三百九十條第二項
、第三百九十二條，判決如主文。
中      華      民      國    九十      年      八      月      七      日
                                臺灣臺中地方法院民事第三庭
~B法      官  林源森
右為正本係照原本作成
如對本判決上訴，須於判決送達後二十日內向本院提出上訴狀
中      華      民      國    九十      年      八      月      十      日
~B法院書記官


司法院資訊處製作；財團法人民間司法改革基金會備份。
